臺灣南投地方法院刑事判決
110年度易字第90號
公  訴  人  臺灣南投地方檢察署檢察官
被      告  吳秉喆


            劉淳琪


            陳明松



上列被告等因違反就業服務法案件，經檢察官提起公訴（109年
度偵字第4733號），本院判決如下：
    主  文
吳秉喆共同犯意圖營利媒介外國人非法為他人工作罪，累犯，處
有期徒刑肆月，如易科罰金，以新臺幣壹仟元折算壹日。
劉淳琪共同犯意圖營利媒介外國人非法為他人工作罪，處有期徒
刑參月，如易科罰金，以新臺幣壹仟元折算壹日。
陳明松被訴部分，公訴不受理。 
    事  實
一、吳秉喆、劉淳琪及陳明松(已歿)均明知不得媒介外國人非法
    為他人工作，且均知悉印尼籍女子MAEMUNAH(中文姓名：沐
    娜，已於民國109年5月13日出境，下稱沐娜)為擅離工作地
    點而逃逸之外國人，竟共同基於媒介外國人非法為他人工作
    以營利之犯意聯絡，於109年4月1日18時許，由劉淳琪、陳
    明松將沐娜帶至南投縣○○市○○路000號之OK便利商店南投復
    興門市，再由吳秉喆駕車搭載劉淳琪、沐娜至不知情之廖文
    賢位在名間鄉東湖村虎坑巷35之15號住處，媒介沐娜以每日
    可獲取新臺幣（下同）600元報酬至廖文賢上開住處從事看
    護工作，並約定待沐娜領取薪水時，需給付5000元仲介費，
    以供吳秉喆、陳明松、劉淳琪依不詳比例朋分以牟利。嗣南
    投縣政府社會及勞動處人員於109年4月16日10時50分許，至
    廖文賢上開住處進行檢查，發現沐娜為行蹤不明之外國人，
    進而報警始循線查悉上情。
二、案經內政部移民署中區事務大隊南投縣專勤隊報告臺灣南投
    地方檢察署檢察官偵查起訴。 
    理  由
壹、有罪部分
一、證據能力之認定： 
　㈠按被告以外之人於審判外之陳述，經當事人於審判程序同意
    作為證據，法院審酌該言詞陳述或書面陳述作成時之情況，
    認為適當者，亦得為證據；當事人、代理人或辯護人於法院
    調查證據時，知有第159條第1項不得為證據之情形，而未於
    言詞辯論終結前聲明異議，視為有前項之同意，刑事訴訟法
    第159條之5定有明文。核其立法意旨，在於傳聞證據未經當
    事人之反對詰問予以核實，原則上先予排除。惟若當事人已
    放棄反對詰問權，於審判程序中表明同意該等傳聞證據可作
    為證據，或於言詞辯論終結前未聲明異議，基於尊重當事人
    對傳聞證據之處分權，及證據資料愈豐富，愈有助於真實發
    見之理念，暨強化言詞辯論主義，使訴訟程序得以順暢進行
    ，上開傳聞證據亦應具有證據能力。查本件以下採為判決基
    礎之被告吳秉喆及劉淳琪以外之人於審判外之言詞或書面陳
    述，固屬傳聞證據，惟該等證據經被告2人均表示對於證據
    能力無意見，同意作為本案證據（見院卷第133頁），復經
    本院依法踐行調查證據程序時，諭知檢察官、被告2人均得
    隨時就本案各項證據（包括證據能力）表示意見，而檢察官
    、被告2人迄言詞辯論終結前，均未對該等證據之證據能力
    表示異議，揆諸前揭說明，暨經審酌前揭證據之取得，無違
    法取證或其他瑕疵，以之為本案證據堪為適當等情，本院認
    該等證據均有證據能力。
　㈡次按除法律另有規定外，實施刑事訴訟程序之公務員因違背
    法定程序取得之證據，其有無證據能力之認定，應審酌人權
    保障及公共利益之均衡維護，刑事訴訟法第158條之4定有明
    文。本案以下所引用之非供述證據，並無證據證明係實施刑
    事訴訟程序之公務員違背法定程序所取得，且經本院於審理
    時合法踐行調查程序，自應認均具有證據能力，得作為證據
    。
二、認定犯罪事實所憑之證據及理由： 
　　訊據被告吳秉喆、劉淳琪雖坦承於109年4月1日18時許，由
    被告吳秉喆自上開OK便利商店南投復興門市，駕車搭載被告
    劉淳琪及證人沐娜至不知情之證人廖文賢上開住處非法從事
    看護工作等情（見院卷第133頁)，惟否認有何意圖營利媒介
    外國人為他人非法工作之犯行，被告吳秉喆辯稱：我是幫忙
    接人而已，是陳明松叫我去接人的，我不知道是甚麼情形云
    云(見院卷第43頁)；被告劉淳琪則辯稱：我沒有營利、也沒
    有非法媒介印尼籍女子沐娜給廖文賢。因為廖文賢請我把我
    合法外勞要載走，因為就是搭便車過去，因為當天去OK便利
    商店買飲料剛好碰到陳明松，然後跟陳明松聊天談到廖文賢
    常常打電話給我請我把合法的外勞帶走，請我一定要幫他找
    一個人去照顧他爸爸，我回答廖文賢我沒有辦法接著幫他找
    人，合法找外勞必須把合法外勞轉出後，才可以另外再找合
    法的外勞，我有跟廖文賢說不能這樣幫他替換，陳明松說他
    剛好有認識一個人朋友就是印尼籍女子沐娜，可以讓她自己
    去談談看，陳明松就打電話給吳秉喆，我想說有車子要去，
    剛好可以把合法外勞跟行李帶出來，陳明松打電話給吳秉喆
    說請他幫忙載一個工人去面試看看，後來陳明松就去附近印
    尼店接過來，後來就由我跟吳秉喆跟印尼籍女子沐娜一起去
    廖文賢的家云云（見院卷第131至132頁)。惟查：
　㈠證人廖文賢於警詢、偵訊及本院審理時均證稱：沐娜是我們
    家的第2個外勞，第1個外勞離開後，仲介劉淳琪又介紹來我
    們家工作的。仲介要帶來時我有問過她，這個是不是合法的
    外勞，她跟我說是，這個外勞來臺灣已經3年了，之前在臺
    中照顧阿嬤的，但因為阿嬤往生了，所以轉換雇主，我也有
    問外勞沐娜，她也是這麼跟我說；109年4月1日晚上約5、6
    點時，由劉淳琪及吳秉喆帶著外籍看護到我的家裏，當時我
    在烤鴨店做生意，只有我父母親在家。劉淳琪她們沒有提供
    這名外籍看護的證件影本資料給我，我也有問該名外籍看護
    她的證件資料在哪裏，她說在仲介那裏；那名外籍看護被抓
    走的當天晚上，劉淳琪及吳秉喆到烤鴨店找我，因為我回家
    有確認家裏的監視器畫面，我也有把家裏的監視器畫面給專
    勤隊，劉淳琪及吳秉喆說我之後去作筆錄時不要講他們，他
    們要給我15萬元，因為他們說被抓的話二方都會被罰錢，不
    如一個人被罰，他們會幫我出這筆錢，我拒絕他們，我說已
    經在偵辦了，判他們就罰他們，判我就罰我；沐娜的薪水是
    依照第1個約定的薪水給的等語（見警卷第45至48頁、偵卷
    第9至12頁、院卷第212至218頁），核與證人沐娜於警詢時
    證稱：我自109年4月1日晚上6點多，由男生JACKY開車及1名
    小姐陪同載我至該處照顧阿公工作，2位都是仲介，是男生
    仲介JACKY說這地方有工作，JACKY在車上有口頭約定領薪水
    後要向我收5千元；我從事照顧雇主父親之生活起居，男仲
    介JACKY說日薪600多元，我還沒領到錢，仲介說每月薪資2
    萬4千元；JACKY就是吳秉喆；陪同載我去工作的女生就是劉
    淳琪等語（見警卷第61至64頁、第68至70頁、第74至76頁）
    大致相符，並有南投縣政府社會及勞動處外國人工作場所檢
    查紀錄表、指認失聯移工照片紀錄表（吳秉喆指認）、指認
    照片紀錄表（劉淳琪指認）、免用統一發票收據、劉淳琪名
    片、看護工薪資表及應付費用表、被告劉淳琪與廖文賢LINE
    對話紀錄、指認非法仲介紀錄表（廖文賢指認）、指認非法
    仲介照片對照表（廖文賢指認）、內政部移民署外人居停留
    資料查詢明細內容（沐娜）、外人入出境資料檢視、查緝現
    場照片及相關資料、指認非法仲介紀錄表（沐娜指認）、指
    認非法仲介照片對照表（沐娜指認）、內政部移民署中區事
    務大隊南投縣專勤隊擷取LINE對話紀錄表、LINE截圖及監視
    器畫面截圖各1份在卷可證（見警卷第1頁、第18頁、第30頁
    、第49至60頁、第65至67頁、第71至73頁、偵卷第49頁、院
    卷第97至107頁、第109至121頁），足認被告吳秉喆、劉淳
    琪確於上開時間、方式，媒介證人沐娜至證人廖文賢住處非
    法從事看護工作以營利甚明。
　㈡被告吳秉喆雖以前詞置辯。然被告吳秉喆於警詢中供稱：陳
    明松應該大約64歲或是65歲，之前是在清潔公司工作，現在
    完全沒有工作；陳明松說他與沐娜是在南投醫院那裡的印尼
    店與他認識的；提供沐娜食宿的應該是陳明松等語（見警卷
    第13至17頁)。足認被告吳秉喆明知同案被告陳明松並非經
    主管機關許可從事聘僱外國人之仲介工作。又同案被告陳明
    松於偵訊中證述：我長期有跟吳秉喆配合，有時候沒有人，
    我會打電話給他，載外籍移工去打掃等語（見偵卷第30至31
    頁），足認被告吳秉喆、劉淳琪及陳明松等人，確係共同媒
    介沐娜非法為證人廖文賢工作以營利甚明。況證人沐娜證述
    被告吳秉喆為其仲介，並指認被告吳秉喆為JACKEY等情，有
    上開筆錄、內政部移民署中區事務大隊南投縣專勤隊擷取LI
    NE對話紀錄表、指認非法仲介紀錄表、照片對照表及LINE截
    圖存卷可考。如被告吳秉喆僅係偶然載運證人沐娜至證人廖
    文賢上開住處，證人沐娜焉有不指認負責與證人廖文賢處理
    外籍勞工之被告劉淳琪，而僅指認被告吳秉喆之理，益徵被
    告吳秉喆確與被告劉淳琪及陳明松共同媒介外國人非法為他
    人工作以營利無訛。再被告劉淳琪亦以前詞置辯。惟被告劉
    淳琪於4月1日、4月16日以LINE通訊軟體與證人廖文賢聯繫
    稱「廖先生，今天先帶臨時看護過來換給你好嗎，我直接帶
    去松柏林」、「傳個名片給你，是他帶的」、「遇到這個事
    只是罰錢，雇主不會有刑責的」等情，有上開被告劉淳琪與
    廖文賢LINE對話紀錄在卷可稽，核與證人廖文賢的於本院審
    理時證稱：我跟劉淳琪在LINE裡講的是劉淳琪要帶一個外勞
    ，一個換一個，就是舊的我用不習慣她要帶一個新的等語（
    見院卷第214頁）相符。如被告劉淳琪僅係順道搭乘被告吳
    秉喆所駕駛自小客車與證人沐娜一同至證人廖文賢上開住處
    ，焉有向證人廖文賢表示要更換臨時看護之可能，是被告劉
    淳琪是否僅係偶遇被告陳明松，並非無疑。而被告陳明松於
    偵訊中證稱：當時我與劉淳琪及那名女性外勞在便利商店外
    ，我不記得外勞的名字，但她是印尼人，我叫吳秉喆載劉淳
    琪和那名外勞去工作，雇主部分是劉淳琪找的，我不知道這
    次是要帶那名外勞去哪裏工作，我不認識雇主廖文賢等語（
    見偵卷第31頁），核與被告劉淳琪於本院審理時供稱：傳名
    片前廖文賢有打電話問我沐娜是誰的外勞，我有問陳明松，
    陳明松說沐娜是吳傑麒的外勞。我是透過陳明松才認識沐娜
    ，廖文賢怎麼問我，我就怎麼問陳明松的；之所以廖文賢問
    我之後，我會去問陳明松的理由，是因為我知道陳明松不是
    仲介，陳明松是做零工，因為陳明松常常把外勞介紹工作，
    他認識很多外勞等語（見院卷第222頁）不符。如被告劉淳
    琪確係偶遇被告陳明松而與證人沐娜同去證人廖文賢上開住
    處，於證人沐娜遭查獲非法為證人廖文賢工作後，應直接向
    證人廖文賢表示沐娜係被告陳明松所媒介，焉有以LINE通訊
    軟體向證人廖文賢表示證人沐娜為其所提出名片「吳傑麒」
    所媒介之理，益徵被告劉淳琪與吳秉喆及陳明松於上開時、
    地，以上開方式，共同媒介證人沐娜非法為證人廖文賢工作
    以營利甚明。至於起訴犯罪事實雖曾指稱：被告3人自109年
    3月間某日起，未經許可媒介證人沐娜陸續至南投縣等地區
    非法從事看護工作，證人沐娜可獲取日薪600至650元不等報
    酬，並由被告3人從中抽取朋分以牟利等語。然該部分除證
    人沐娜於警詢指述外，卷內並無任何其他證據足資證明，是
    此部分容有誤會，附此敘明之。
　㈢從而，被告吳秉喆及劉淳琪上開所辯，顯係事後卸責之詞，
    不足採信。本件事證已臻明確，被告2人上開犯行，均洵堪
    認定，均應依法論科。
三、論罪科刑：
　㈠核被告吳秉喆及劉淳琪所為，均係違反就業服務法第45條之
    規定，而犯同法第64條第2項之意圖營利媒介外國人非法為
    他人工作罪。被告吳秉喆、劉淳琪及陳明松就媒介沐娜非法
    工作部分，有犯意聯絡及行為分擔，為共同正犯。
　㈡被告吳秉喆前因違反就業服務法案件，經本院以106年度投簡
    字第36號判決判處應執行有期徒刑10月確定，於106年11月1
    6日易科罰金執行完畢等情，有臺灣高等法院被告前案紀錄
    表1份在卷可稽，其受有期徒刑執行完畢後，5年內故意再犯
    本案有期徒刑之罪，為累犯。且本院審酌司法院釋字第775
    號解釋意旨，考量被告吳秉喆前案與本案犯罪同屬違反就業
    服務法，罪質相同，本院認其對刑罰反應力尚屬薄弱，有其
    特別之惡性，爰依刑法第47條第1項之規定加重其刑。
　㈢爰以行為人之責任為基礎，審酌被告吳秉喆及劉淳琪為牟私
    利，媒介外國人為他人非法工作，而助長非法居留者滯留我
    國國內非法打工，對於本國勞工就業權益及主管機關對外國
    人在臺工作之管理造成不利影響，所為殊值非難，並考量被
    告吳秉喆及劉淳琪犯後矢口否認犯行，難認其等已知所悔悟
    之犯罪後態度，兼衡被告2人之犯罪動機、目的、手段、所
    生損害，暨被告吳秉喆為高中肄業之智識程度，待業中，家
    庭經濟小康之生活狀況；被告劉淳琪為大學畢業之智識程度
    ，從事人力仲介工作，家中經濟小康之生活狀況等一切情狀
    ，量處如主文所示之刑，並均諭知易科罰金之折算標準，以
    資懲儆。
　㈣按犯罪所得，屬於犯罪行為人者，沒收之，於全部或一部不
    能沒收或不宜執行沒收時，追徵其價額，刑法第38條之1第1
    項前段定有明文。查本件證人沐娜證稱：JACKY跟我在車上
    有口頭約定領薪水後要向我收5千元，可是我還沒領到錢等
    語（見警卷第62頁），且卷內無相關證據證明被告吳秉喆及
    劉淳琪均已獲得媒介報酬，應認該2人實未取得任何犯罪所
    得，附此敘明之。
貳、公訴不受理部分
一、公訴意旨略以：被告陳明松與同案被告吳秉喆及劉淳琪均明
    知不得媒介外國人非法為他人工作以營利，且均知悉沐娜為
    擅離工作地點而逃逸之外國人，竟共同基於媒介外國人非法
    為他人工作以營利之犯意聯絡，於上開時、地及方式，共同
    媒介證人沐娜至證人廖文賢住處從事看護工作。因認被告陳
    明松係犯就業服務法第64條第2項之意圖營利而違反同法第4
    5條任何人不得媒介外國人非法為他人工作之規定罪嫌。
二、按被告死亡者，應諭知不受理之判決，刑事訴訟法第303條
    第5款定有明文。又就刑事訴訟法第303條之判決，得不經言
    詞辯論為之，同法第307條規定甚明。經查，本案被告陳明
    松業於110年10月19日死亡，有個人基本資料查詢結果1紙附
    卷可稽。揆諸前揭說明，爰不經言詞辯論，諭知不受理之判
    決。
據上論斷，應依刑事訴訟法第299條第1項前段、第303條第5款、
第307條，判決如主文。
本案經檢察官黃慧倫提起公訴，經檢察官劉景仁、黃淑美到庭執
行職務。
中　　華　　民　　國　　110 　年　　11　　月　　30　　日
　　　　　　　　　刑事第三庭    法　官 何玉鳳　
以上正本與原本無異。
如不服本判決應於收受送達後20日內向本院提出上訴書狀，並應
敘述具體理由；其未敘述上訴理由者，應於上訴期間屆滿後20日
內向本院補提理由書（均須按他造當事人之人數附繕本）「切勿
逕送上級法院」。
告訴人或被害人如對於本判決不服者，應具備理由請求檢察官上
訴，其上訴期間之計算係以檢察官收受判決正本之日期為準。
                                書記官 
中　　華　　民　　國　　110 　年　　11　　月　　30　　日
所犯法條
就業服務法第45條、第64條
就業服務法第45條
（媒介外國人之禁止）
任何人不得媒介外國人非法為他人工作。
就業服務法第64條
（罰則）
違反第45條規定者，處新臺幣10萬元以上50萬元以下罰鍰。五年
內再違反者，處1年以下有期徒刑、拘役或科或併科新臺幣60萬
元以下罰金。
意圖營利而違反第45條規定者，處3年以下有期徒刑、拘役或科
或併科新臺幣120萬元以下罰金。
法人之代表人、法人或自然人之代理人、受僱人或其他從業人員
，因執行業務違反第45條規定者，除依前二項規定處罰其行為人
外，對該法人或自然人亦科處各該項之罰鍰或罰金。